臺灣屏東地方法院刑事判決　　　　　　 100年度簡上字第60號
上　訴　人　臺灣屏東地方法院檢察署檢察官
被　　　告　林威丞
上列上訴人因被告詐欺等案件，不服本院100 年度簡字第109 號
中華民國100 年2 月16日第一審簡易判決（聲請簡易判決處刑案
號：99年度偵字第9198、10863 號），提起上訴，本院管轄之第
二審合議庭判決如下：
    主  文
上訴駁回。
    事  實
一、緣林威丞因向林國正購買遊戲GASH卡，缺錢支付，明知自身
    並無遊戲GASH卡可供拍賣，竟基於意圖為自己不法所有之詐
    欺取財犯意，於民國99年8 月8 日某時許，在其位於屏東縣
    鹽埔鄉○○村○○路73號住處，利用電腦網際網路設備連線
    至露天拍賣網站，使用名稱為「SKY312005 號」之帳號，張
    貼出售GASH卡之不實訊息，並將其所拾獲之門號為00000000
    00號預付卡（原為林健興所申辦，於99年5 月中旬某日使用
    後丟棄）作為聯絡之工具，以引誘不特定人購買。嗣於同日
    稍後，適有陳衍成瀏覽該訊息，誤信為真，上網競標而得標
    後，即依林威丞之指示，於同日16時59分許，匯款新臺幣（
    下同）2,600 元至不知情之林國正在中華郵政股份有限公司
    大隆路郵局所申辦之帳號00000000000000號帳戶內，使林國
    正誤認該款項係林威丞所支付，即依約將GASH卡寄予林威丞
    ，嗣因陳衍成多日未收到其所標得之物，始知受騙。
二、又林威丞於99年1 月間某日，在高雄市○○○路段拾獲鄭文
    凱所遺失之門號0000000000號（聲請簡易判決處刑誤載為「
    000000000 號」SIM 卡1 張後，竟基於侵占遺失物之犯意，
    將之侵占入己；之後，林威丞復另行起意，意圖為自己不法
    之利益，基於盜用他人電信設備通信之犯意，自99年1 月間
    起，在不詳地點，接續盜用上開手機門號與他人通話，以此
    無線方式盜用他人電信設備通信，隱瞞其非合法使用人之事
    實，使家樂福電信股份有限公司（下稱家樂福電信）之電腦
    網路交換系統陷於錯誤，誤以為係合法申請使用者之行動電
    話所撥打，而予以接收通信，提供通信服務，林威丞因而取
    得使用行動電話通信免付費之不法利益共計917 元。
三、林威丞復基於意圖為自己不法所有之詐欺取財犯意，於99年
    8 月24日某時許，在其上開住處，利用電腦網際網路設備連
    線至奇摩拍賣網站，使用名稱為「SKK312005 號」之帳號，
    張貼出售GASH卡之不實訊息，並以前開0000000000號手機門
    號作為聯絡工具，以引誘不特定人購買。嗣於同月27日稍後
    ，適有吳順璋瀏覽該訊息，誤信為真，上網競標而得標後，
    即依林威丞之指示，於同日14時許匯款4,800 元，至林威丞
    透過不知情之林育輝向不知情之吳彥霖所得借之第一商業銀
    行竹溪分行帳號00000000000000號帳戶，再由吳彥霖將其中
    4,000 元領出交付予林威丞。嗣因吳順璋未收到其所標得之
    物，始知受騙。
四、案經臺中縣政府警察局烏日分局、高雄縣政府警察局岡山分
    局報請臺灣屏東地方法院檢察署檢察官偵查後，聲請以簡易
    判決處刑。
    理  由
壹、證據能力方面：
    按傳聞法則之重要理論依據，在於傳聞證據未經當事人之反
    對詰問予以核實，乃予排斥，惟若當事人已放棄對原供述人
    之反對詰問權，於法院審判時表明同意該等傳聞證據可作為
    證據，基於證據資料愈豐富，愈有助於真實發現之理念，並
    貫徹刑事訴訟法修法加重當事人進行主義之精神，確認當事
    人對於證據能力有處分權之制度，傳聞證據經當事人同意作
    為證據，法院認為適當者，亦得為證據。本件被告林威丞對
    於檢察官提出之證據之證據能力，均表示「無意見」（見本
    院卷第24頁正面），且於本院言詞辯論終結前，對於卷附具
    有傳聞證據性質之證據，均已知其情，然未聲明異議，本院
    復斟酌各該證據並非非法取得，亦無證明力明顯過低之情形
    ，以之作為證據，應屬適當，是依刑事訴訟法第159 條之5
    之規定，應認該等證據均得採為證據。
貳、實體方面：
一、上揭犯罪事實，迭據被告林威丞於警詢、偵查及本院審理時
    坦承不諱，並經證人林國正、林育輝、吳彥霖、林健興及證
    人即被害人吳順璋、陳洐成、鄭文凱證陳在卷；復有第一商
    業銀行竹溪分行2010年10月2 日一竹溪字第00136 號函、吳
    彥霖帳號000-00000000000 開戶申請書及交易明細相關資料
    、家樂福電信99年10月4 日函、門號0000000000號行動電話
    用戶基本資料、門號0000000000號行動電話通聯調閱查詢單
    、吳順璋匯款4,800 元至吳彥霖第一商業銀行帳號00000000
    000 帳戶之存款存根聯、GASH MY CARD之奇摩拍賣網頁、門
    號0000000000號行動電話通聯調閱查詢單、IP位址查詢資料
    、陳衍成轉帳2,600 元之中國信託ATM 交易明細、中華郵政
    股份有限公司儲匯處99年9 月1 日處儲字第0991005872號函
    附之存簿儲金帳戶0000000/0000000 （戶名：林國正）立帳
    申請書影本（含變更帳戶事項申請書影本）、身分證件影本
    及歷史交易清單，暨SKY312005 （黃國強）拍賣GASH點數卡
    之露天拍賣網頁、線上交易資料、家樂福電信99年12月20日
    函及函附之0000000000門號99年1 月及9 月電信費帳單等件
    在卷足資佐證。從而，被告上開任意性之自白既有前揭證據
    可佐，核與事實相符，自得採為論罪科刑之依據。是以，本
    案事證已臻明確，被告上揭犯行洵堪認定。
二、按電信法第56條第1 項之罪，以意圖為自己或第三人不法之
    利益，使用有線、無線或其他電磁方式，盜接或盜用他人電
    信設備通信者為要件。本罪之處罰詐得免繳電信通信費用之
    不法利益規定，乃刑法詐欺得利罪之特別法，依特別法優於
    普通法之原則，自毋庸再論以刑法詐欺得利罪。然本罪構成
    要件所稱以有線、無線或其他電磁方式，盜接或盜用他人電
    信設備通信者，並不限於以盜拷他人行動電話之序號、內碼
    等資料於自己之手機內，為盜用之唯一方式，其他諸如：利
    用他人住宅內之有線電話，盜打他人電話為通信行為；或在
    住宅外之電話接線箱內，盜接他人之有線電話線路，以自己
    之電話機盜打他人電話為通信行為；或意圖為自己不法之所
    有，竊取他人之行動電話手機，進而為盜打通信之行為；或
    僅以使用竊盜之意思，擅取他人之行動電話手機為盜打通信
    之行為等，不一而足，皆成立本罪。是核被告林威丞所為，
    分別係犯刑法第339 條第1 項之詐欺取財罪、第337 條之侵
    占遺失物罪及電信法第56條第1 項之盜用他人電信設備罪。
    被告先後多次盜用電信設備通信之行為，係基於主觀上單一
    犯意，在密接之時、地所進行，並實現一犯罪構成要件而侵
    害同一法益，為接續犯，應以一罪論。又被告所犯詐欺取財
    （2 罪）、侵占遺失物及盜用他人電信設備罪，犯意各別，
    行為互殊，應予分論併罰。再按，「沒收為刑罰之一種；鑑
    於刑罰之執行，係對於人民人身及財產之侵害，故刑罰應止
    於犯罪行為人之一身為原則。刑法第38條第3 項所謂『屬於
    犯罪行為人』之沒收物，乃指犯罪行為人對之享有所有權，
    且無他人對於該物得主張法律上之權利者而言。倘該物原屬
    被害人所有，而為犯罪行為人因犯罪而取得或變易獲得，該
    被害人既仍得對之為法律上權利之主張，自難認該當於『屬
    於犯罪行為人』所有之要件。至於法律特別規定：『不問屬
    於犯人與否，均沒收銷燬之』或『不問屬於犯人與否，沒收
    之』者，則以違禁物或與犯罪有關之某種物品（例如刑法第
    219 條規定偽造之印章、印文、署押；商標法第83條規定之
    仿冒商品等物），因於社會公安較具危險性，或為避免因不
    屬於犯罪行為人所有之物仍須發還，致使該供犯罪之物流通
    於外，繼續被使用於犯罪，有礙法律成效，俾免貽害社會及
    防止再犯而為特別之規定，屬於刑止一身原則之例外。然此
    項例外規定，考諸立法者所欲規範之目的，在於該非屬犯罪
    行為人所有之物，除本身即為犯罪工具外，並無合法之用途
    ，故而規定『不問屬於犯人與否，沒收之』。倘其所謂沒收
    物原屬被害人所有，但為犯罪行為人因犯罪而取得或變易獲
    得被害人合法使用之物，則該物得否『不問屬於犯人與否』
    為沒收，自仍應視被害人與非法利用該物有無直接關連性以
    為判斷，方符合目的性之解釋。此與本院71年臺上字第754
    號判例揭示『違禁物固不問屬於犯人與否，均應沒收，但該
    物茍係屬於第三人所有，則其是否違禁，即應視該第三人有
    無違禁之情形為斷。故犯人雖係違禁持有，而所有之第三人
    如係經合法允許而持有者，仍不在應行沒收之列』之意旨，
    同其趣旨；自非得不問上開規定之立法目的，徒從文義為解
    釋，概認凡屬犯罪行為人因供犯罪而取得原屬被害人合法所
    有之物，亦均在『不問屬於犯人與否』應沒收之列，而恝置
    被害人得主張法律上之權利於不顧，形成國家在無任何正當
    理由之情況下，得以無限制地剝奪或限制被害人合法之財產
    權。電信法第60條規定：『犯第56條至第58條之罪者，其電
    信器材，不問屬於犯人與否，沒收之』。此為絕對義務沒收
    主義之規定，即凡觸犯電信法第56條至第58條之罪者，其電
    信器材，除證明已滅失者外，『不問屬於犯人與否』，有無
    查扣，固均應予以沒收之。然實務見解認為：利用他人住宅
    內之有線電話，盜打他人電話為通信行為；或竊取他人之行
    動電話手機，進而為盜打通信之行為；或僅以使用竊盜之意
    思，擅取他人之行動電話手機為盜打通信之行為等，皆成立
    電信法第56條第1 項之罪（本院88年第1 次刑事庭會議決議
    參照）。是電信法第60條雖未有如洗錢防制法第12條第1 項
    「犯第9 條之罪者，其因犯罪所得財物或財產上利益，除應
    發還被害人或第三人者外，不問屬於犯人與否，沒收之』之
    規定，依上說明，該條之適用，自應排除犯罪行為人取得原
    屬被害人所有而用以犯罪之電信器材，始合乎法意，並兼及
    公益與私益間之均衡維護。」最高法院96年度臺非字第73號
    判決意旨可資參照。本件被告用以犯電信法第56條第1 項之
    罪所使用之門號為0000000000號SIM 卡，既係被害人鄭文凱
    所有，且為被告犯侵占罪所取得之物，有如上述，揆諸前開
    最高法院判決意旨所示，自無予以沒收之餘地，附此敘明。
三、原審認被告罪證明確，因而適用電信法第56條第1 項，刑法
    第11條前段、第339 條第1 項、第337 條、第41條第1 項前
    段、第42條第3 項前段、第51條第5 款、第74條第1 項第1
    款、第2 項第5 款、第93條第1 項第2 款，刑法施行法第1
    條之1 等規定，並審酌被告犯罪之動機、目的及手段，暨其
    犯罪所詐得之款項尚非甚鉅，另其僅為貪圖小利，竟擅自侵
    占他人遺失之SIM 卡，並多次盜打藉以詐取免繳電信通信費
    之不法利益，行為實不足取，惟念其犯後尚知坦承全部犯行
    、態度良好，且已與被害人陳衍成、吳順璋達成和解，賠償
    該2 名被害人之損害，並獲得該等被害人原諒等一切情狀，
    就所犯詐欺取財部分（2 罪），各量處有期徒刑2 月；就所
    犯電信法第56條第1 項之罪部分，量處有期徒刑2 月；就侵
    占遺失物部分，科處罰金5,000 元，並就前開有期徒刑部分
    ，定應執行刑為有期徒刑5 月，復就各該宣告刑及執行刑分
    別諭知以1,000 元折算1 日之易科罰金或易服勞役折算標準
    ，經核原判決認事用法，均無不合，量刑亦屬允當。至檢察
    官上訴意旨雖指摘原判決對被告為緩刑之宣告，有所不當，
    惟原判決就之業已詳為說明：因被告未曾因故意犯罪受有期
    徒刑以上刑之宣告，有臺灣高等法院被告前案紀錄表在卷可
    稽，足認其素行尚可，其因一時失慮致罹刑章，經此偵審程
    序並受刑之宣告之教訓，當知所警惕，而無再犯之虞，因認
    其所受宣告之刑以暫不執行為適當，爰併予宣告緩刑2 年，
    以勵其自新。本院復審酌被告雖尚未與被害人鄭文凱及家樂
    福電信達成民事和解，惟家樂福電信並未因被告之犯罪行為
    而受有損害，此觀之前揭家樂福電信99年12月20日函文即明
    ；又被告係因無從聯繫被害人鄭文凱，始無能與鄭文凱磋商
    和解事宜，此亦經被告供明在卷（被害人鄭文凱雖經本院傳
    訊，惟亦未於審判期日到庭），是尚難認被告有惡意不予和
    解之情事；暨本件被害人鄭文凱所受損害堪認尚稱輕微等情
    ，因之認原審依刑法第74條第1 項第1 款規定，對被告為緩
    刑2 年之宣告，且諭令被告緩刑期間付保護管束，並應向指
    定之政府機關、政府機構、行政法人、社區或其他符合公益
    目的之機構或團體提供100 小時之義務勞務，尚無不當。是
    以，檢察官指摘原判決對被告為緩刑之宣告有所不當，容無
    理由，其上訴應予駁回。
據上論結，應依刑事訴訟法第455 條之1 第1 項、第3 項、第36
8 條，判決如主文。
本案經檢察官鍾佩真到庭執行職務。
中    華    民    國   100    年    5     月    24    日
                  刑事第一庭    審判長法  官  徐美麗
                                      法  官  許瑜容
                                      法  官  薛侑倫
以上正本證明與原本無異。
不得上訴。
中    華    民    國  100     年    5     月    24    日
                                      書記官  溫訓暖
附錄本判決論罪科刑法條：
《刑法第339條》
意圖為自己或第三人不法之所有，以詐術使人將本人或第三人之
物交付者，處 5 年以下有期徒刑、拘役或科或併科 1 千元以下
罰金。
以前項方法得財產上不法之利益或使第三人得之者，亦同。
前二項之未遂犯罰之。
《刑法第337條》
意圖為自己或第三人不法之所有，而侵占遺失物、漂流物或其他
離本人所持有之物者，處 5 百元以下罰金。
《電信法第56條》
意圖為自己或第三人不法之利益，以有線、無線或其他電磁方式
，盜接或盜用他人電信設備通信者，處 5 年以下有期徒刑，得
併科新臺幣 150 萬元以下罰金。
意圖供自己或第三人盜接或盜用他人電信設備通信，而製造、變
造或輸入電信器材者，處 1 年以上 7 年以下有期徒刑，得併科
新台幣 3 百萬元以下罰金。意圖供第三人盜接或盜用他人電信
設備通信，而販賣、轉讓、出租或出借電信器材者，亦同。
意圖供自己或第三人犯罪之用而持有前項之電信器材者，處 3
年以下有期徒刑，得併科新臺幣 50 萬元以下罰金。
第 1 項及第 2 項之未遂犯罰之。